臺灣板橋地方法院刑事判決　　　　　　　96年度易字第2266號
公　訴　人　臺灣板橋地方法院檢察署檢察官
被　　　告　甲○○
　　　　　　　　　　出入境許可.
上列被告因詐欺案件，經檢察官提起公訴（偵查案號：96年度偵
字第11712號），本院判決如下：
    主  文
甲○○幫助意圖為自己不法之所有，以詐術使人將本人之物交付
未遂，處拘役肆拾日，如易科罰金以新臺幣壹仟元折算壹日，減
為拘役貳拾日，如易科罰金以新臺幣壹仟元折算壹日。
    事  實
一、甲○○預見提供金融機構帳戶之帳號予他人，足以幫助他人
    用以施用詐術使人陷於錯誤而匯出款項至該帳戶，再予提領
    使用，竟仍不違其本意，於民國（下同）96年3 月17日前某
    日，在某不詳地點，將其於96年1 月16日向臺灣郵政股份有
    限公司永和郵局所申請開立帳號00000000000000號帳戶之帳
    號，提供某年籍不詳之成年人供其使用，嗣該成年人於取得
    上開帳戶之帳號後，即基於意圖為自己不法所有之犯意，於
    96年3 月17日，在某不詳處所，由年籍不詳，自稱「范小姐
    」之成年女子打電話給乙○○，並向乙○○詐稱你中獎，但
    扣掉成本後，要先匯款支付中獎金額一半約新台幣（下同）
    10000 元給我云云，並提供甲○○上開帳戶之帳號給乙○○
    ，惟乙○○當時即已知悉上開來電內容係屬不實詐術，並未
    因之信以為真，為檢舉上開詐欺犯罪集團，即於96年3 月17
    日10時33分許，親至自動櫃員機前匯款1 元至甲○○上開帳
    戶內，同時向台北市政府警察局松山分局中崙派出所告發上
    開犯罪，而查悉上情。
二、案經台北縣政府警察局永和分局報請臺灣板橋地方法院檢察
    署檢察官偵查起訴。
    理  由
一、訊據被告甲○○固坦承被害人乙○○於上開時地，因受該女
    子施以上開不實詐術未遂，於96年3 月17日10時33分許匯款
    1 元至被告上開帳戶內乙情，惟矢口否認上開犯行，辯稱：
    伊上開存褶、提款卡均未曾遺失或借他人使用過，伊不知該
    女子為何提供伊上開帳號予乙○○匯款，亦不知乙○○為何
    會匯款1 元至其上開帳戶云云。經查：
  (一)被害人乙○○於上開時地，因受該女子打電話來，向被害人
    乙○○詐稱你中獎，但扣掉成本後，要先匯款支付中獎金額
    一半約新台幣（下同）10000 元給我云云，並提供被告上開
    帳戶之帳號給他，惟被害人乙○○當時即已知悉上開來電內
    容係屬不實詐術，並未因之信以為真，為檢舉上開詐欺犯罪
    集團，即於96年3 月17日10時33分許，親至自動櫃員機前匯
    款1 元至被告上開帳戶內，同時向台北市政府警察局松山分
    局中崙派出所告發上開犯罪乙情，業據被害人乙○○松於警
    詢中指述綦詳，並為被告於本院審理時所不否認，復有被告
    上開帳戶之交易明細表2 紙，在卷可稽，足堪認定。
  (二)雖被告辯稱其上開帳戶之存褶、提款卡未曾交給第三人使用
    過，亦不知為何該女子會提供其所有上開帳戶給被害人乙○
    ○云云，惟一般金融機構之開戶帳號，具有專供開戶人使用
    之專屬特性，除非至親或其他特殊事由，若非經該開戶人親
    自或其轉託之人告知第三人上開開戶帳號者，焉有該第三人
    得知上開開戶帳號，而提供他人匯款使用之可能，且被告於
    本院審理時亦供稱「.... 。 我不認識吳紀美玉，應該是我
    朋友『阿清』叫她匯的，阿清請我把錢一起寄回福建給我的
    朋友池學忠，這樣一起寄可以節省匯款費用，到了福建再分
    配，阿清沒有帳戶，所以要我提供帳戶給他朋友匯款，阿清
    的詳細姓名我不知道。我不認識藍（籃）坤長、羅玉茹，我
    朋友『阿明』叫籃坤長、羅玉茹幫他匯款到我的帳戶，這幾
    次的錢都是阿明的，因為阿明是偷渡客，所以是把錢透過我
    寄回福建我家，再叫我爸拿給阿明的太太。這個帳戶除了開
    戶的錢壹萬五千元是我的，其餘都不是我的。我也曾經領錢
    自己花用」等語（見本院卷96年11月15日審判筆錄第3 頁）
    明確，足證被告於申請取得上開郵局帳戶後，確曾先後多次
    提供上開帳戶之帳號予「阿清」、「阿明」等人匯款使用，
    而被告上開帳戶中亦確有被告稱均不相識之吳紀美玉、籃長
    坤、羅玉茹等人匯款多次，此亦有被告上開帳戶之往來明細
    表2 紙可佐，則揆諸上述，該女子於上開時地向被害人乙○
    ○施用上開不實詐術未遂，所提供被害人乙○○匯款使用之
    被告上開帳戶帳號，顯亦係由被告本人或其轉託之人所告知
    者，亦堪認定，否則被害人乙○○焉能於上開時地為舉發上
    開詐欺犯罪集團，而匯入1 元至被告上開帳戶中之理，至為
    灼然。被告上開所辯，顯係事後卸責之詞，不足採信。
  (三)再者，向金融機構申請帳戶，請領存摺及金融卡使用，係針
    對申請人身分之社會信用，而予以資金之流通，具有強烈之
    屬人、專屬性格，而金融帳戶作為個人理財之工具，申請開
    設並無任何特殊之限制，一般民眾皆得以存入最低開戶金額
    之方式申請取得，且同一人均得在不同之金融機構申請數個
    存款帳戶使用，乃公眾所週知之事實，而提供帳戶予第三人
    使用，除至親或特殊原因之外，無不謹慎小心處理。茲本件
    被告將上開帳戶之帳號提供該女子使用，而今日社會，利用
    手機簡訊、退還費用、網路購物、電話詐欺等不實手段，詐
    取財物之事，亦迭有所聞，被告對此應無不知之理，則其對
    該女子可能利用其上開帳戶做為詐欺犯罪使用乙節，事前應
    足以預見，惟被告竟仍提供上開帳戶之帳號給該女子使用，
    顯有容認本件詐欺犯罪發生之本意，是被告應有幫助該女子
    利用其上開帳戶之帳號，向被害人乙○○詐取上開財物未遂
    之不確定故意甚明，至為顯然。
  (四)綜上所述，本件被告上開幫助詐欺取財未遂之犯行已堪認定
    ，應依法論科。
二、核被告所為，係犯刑法第339 條第1 項、第30條第1 項前段
    之幫助意圖為自己不法之所有，以詐術使人將本人之物交付
    未遂罪。被告將上開帳戶之帳號提供該女子使用，而助益該
    女子向被害人乙○○詐騙未遂，依刑法第30條第1 項前段之
    規定，為幫助犯，應依同條第2 項之規定，按正犯之刑減輕
    之。又被害人乙○○於上開時地接獲該女子上開詐欺來電後
    ，並未信以為真，而為舉發上開詐欺犯罪集團，於上開時地
    匯款1 元至被告上開帳戶中，依刑法第25條第1 項之規定，
    為未遂犯，應依同條第2 項之規定，按既遂犯之刑減輕之。
    又中華民國九十六年罪犯減刑條例業自96年7 月16日起生效
    施行，本件被告上開幫助詐欺犯行之犯罪時間，係在96年4
    月24日之前，應依該條例第2 條第1 項第3 款、第7 條之規
    定，減其宣告刑。爰審酌被告本件犯罪之動機、目的、手段
    ，被害人乙○○所受損害之程度及被告犯罪後之態度等一切
    情狀，量處如主文所示之刑，再減其宣告刑，再諭知易科罰
    金之折算標準，以資懲儆。
據上論斷，應依刑事訴訟法第299 條第1 項前段，刑法第339 條
第3 項、第1 項、第30條第1 項前段、第2 項、第25條第1 項、
第2 項、第41條第1 項前段，刑法施行法第1 條之1 第1 項、第
2項 前段，中華民國九十六年罪犯減刑條例第2 條第1 項第3 款
、第7 條，判決如主文。
本案經檢察官楊展庚到庭執行職務。
中　　華　　民　　國　　96　　年　　12　　月　　6 　　日
                刑事第十二庭  審判長法　官  戴嘉清
                                    法  官  陳信旗
                                    法  官  林晏鵬
以上正本證明與原本無異
如不服本判決應於送達後10日內向本院提出上訴狀（應附繕本）
，上訴於臺灣高等法院
                                    書記官　陳映孜
中　　華　　民　　國　　96　　年　　12　　月　　6 　　日
附錄法條：刑法第339條
中華民國刑法第339條
（普通詐欺罪）
意圖為自己或第三人不法之所有，以詐術使人將本人或第三人之
物交付者，處5年以下有期徒刑、拘役或科或併科1千元以下罰金
。
以前項方法得財產上不法之利益或使第三人得之者，亦同。
前二項之未遂犯罰之。
